【裁判字號】    98,上易,1085
【裁判日期】    980825
【裁判案由】    竊盜
【裁判全文】
臺灣高等法院臺中分院刑事判決        98年度上易字第1085號
上  訴  人  臺灣彰化地方法院檢察署檢察官
被      告  乙○○
上列上訴人因竊盜案件，不服臺灣彰化地方法院98年度易字第32
7號中華民國98年5月26日第一審判決（起訴案號：臺灣彰化地方
法院檢察署98年度偵字第1172號），提起上訴，本院判決如下：
    主  文
上訴駁回。
    理  由
一、本案經本院審理結果，認原審諭知被告無罪，認事用法並無
    違誤，應予維持，並引用第一審判決書之記載。
二、檢察官上訴意旨略以：(一)被告辯稱案發當時伊不在現場云云
    ，然其對於案發當時所在之處所則支吾其詞，於偵查中陳稱
    ：那個時候伊中午在海邊撿木頭等語（參98年度偵字第1172
    號偵查卷第14頁），於審理中又翻稱：當天下午2、3點伊就
    出發到鹿港撿拾木頭等語。是被告辯稱伊不在現場，已非可
    採。(二)再據證人丁○○證述：「（審判長問：當時歹徒進入
    你們住處大樓，是否認識照片中之歹徒？）認識。（審判長
    問：照片上之人是何人？）乙○○。（審判長：你憑什麼可
    以確定照片上之人是被告乙○○？）他的穿著還有他的帽子
    、衣服，被告乙○○出門一定有戴帽子。（審判長問；可以
    確定照片上之人就是被告乙○○？）可以。（審判長問：尚
    有何意見？）案發之後管區警員來我家，看我家是否還有乙
    ○○的東西，當時乙○○告訴警察，他出門並不會戴帽子，
    但是乙○○出門都會戴帽子」等語；另證人即告訴人丙○○
    亦證稱：「（審判長問：有無看到本案住處附近監視器畫面
    ？）有，發生竊案時，我及管區再找監視錄影帶，我們大樓
    有監視器，我看畫面很清楚，看到住在我家對面的乙○○拿
    我家的手提電腦及毛巾，我看的是連續畫面，不是照片，影
    像很清楚，監視器畫面我忘記有無保留，在監視器裡面的人
    就是乙○○，他平常的打扮就是這樣，我在電梯裡面看到他
    就是這樣。（審判長問：如何確認照片裡面的人就是乙○○
    ？）我看到被告乙○○平常的樣子就是如同照片的人的樣子
    ，我平常看到他，他都是戴著帽子，我在電梯裡面看到被告
    也都是戴著帽子，我在監視器裡面看到的人就是如同被告平
    常穿著戴著帽子臉下半部的樣子。如果被告沒有戴眼鏡及帽
    子的話，我可能沒有辦法確定照片的人就是他，但是我每次
    遇到被告，他都是這樣子的打扮，所以我可以確定照片裡面
    的人就是他。」等語，而上開2證人均係與被告有長時間或
    頻繁機會碰面之人，對於被告之穿著打扮與身形舉止有相當
    程度的瞭解，自可以從監視器畫面中判斷畫面中之人是否即
    為被告，原審遽認上揭證人之指認有瑕疵顯有不當。(三)另自
    監視器畫面可知，本件被告離開現場時，攜走毛巾1條，而
    毛巾並非有竊取價值之物，是被告取走之目的顯然是為抹去
    其遺留在現場之指紋，是原審認為現場採集之指紋經核對後
    顯非被告所有，因認被告所辯有據，顯有未洽。
三、惟查：(一)、被告之偵查筆錄製作時間，係98年2月13日，此
    距本案案發時間即97年10月24日，已達3個多月，而被告之
    審判筆錄製作時間，係98年3月31日，距本案案發時間則約5
    個月，則其對於97年10月24日當天之行程未能完全陳述一致
    ，亦難以認定其確有本件竊盜犯行，況「被告在被判罪確定
    之前，應被推定為無罪及被告並無自證無罪之義務，均為刑
    事訴訟之基本原則，被告否認犯罪所持之辯解，縱無可取，
    仍不得因此資以為反證其犯罪之論據。」最高法院87年度台
    上字第3471號判決意旨可資參照，從而檢察官以被告所述前
    後不一為由，認被告確有本件竊盜犯行，自不可採。(二)、檢
    察官所列上開證人之證述，均係以監視錄影畫面上歹徒之穿
    著打扮，與被告平日之穿著打扮相似，遽認該人即為被告，
    惟查，穿著打扮相似之人所在多有，證人丙○○、丁○○於
    原審審理中均證述：渠等看不清楚行竊者之面貌等語，丙○
    ○於本院再陳稱：從照片中歹徒的臉型伊沒有辦法判斷是否
    為在庭之被告，伊是從錄影帶中歹徒之身形、打扮而為判斷
    等語，則既無法看清面貌，又如何得以身形及穿著打扮與被
    告相似，遽認被告即係行竊者。而本院經勘驗監視錄影光碟
    結果，與警卷所附勘驗之照片相符，惟該名歹徒之臉色稍白
    ，有本院勘驗筆錄可參，而觀諸被告之臉色則較為黝黑，亦
    有卷附被告之照片可參，與該名歹徒應有不同。況依監視錄
    影器之記錄，本件行竊者是從97年10月24日12時23分起進入
    彰化市○○里○○街85巷大樓行竊，至同日13時32分始離開
    該大樓，然依被告所申請之行動電話門號0000000000號雙向
    通聯所示（詳偵卷第35頁），被告於案發當日中午12時38分
    起至12時41分許止，曾與他人通話，其通話之基地台位置則
    在彰化縣福興鄉○○路○段22號，即表示歹徒進入上開大樓
    行竊時，被告人尚在福興鄉，縱使認為監視器之拍攝時間有
    誤差，依證人即案發地點附近之監視器維修人員李曜州於警
    詢之證述，誤差時間為10至15分鐘，則上開行竊時間往後推
    算，歹徒是從97年10月24日12時38分起進入彰化市○○里○
    ○街85巷大樓行竊，至同日13時47分始離開該大樓，然在當
    日12時38分，被告通話之基地台位置仍在福興鄉，並不在案
    發地點附近，亦難認行竊者即係被告。(三)、至於檢察官以涉
    嫌人離開現場時攜走毛巾1條，是為抹去遺留在現場之指紋
    ，惟並未提出證據以為佐證，此應係推測之詞，況本件並非
    未採得任何指紋，而係於案發後，員警隨即在告訴人住處遭
    破壞大門之2扇門上採集到疑似歹徒留下之指紋3紋，而經原
    審依職權函請刑事警察局比對是否為本案被告之指紋，結果
    均不相符合，此有內政部警察署刑事警察局刑紋字第098004
    8591號鑑定書在卷可憑，故檢察官上開推論，亦不足採。本
    件檢察官之上訴均無理由，應予駁回。
據上論結，應依刑事訴訟法第三百六十八條，判決如主文。
本案經檢察官甲○到庭執行職務。
中    華    民    國    98    年    8     月    25    日
          刑事第十庭    審判長法  官  林  照  明
                              法  官  蔡  名  曜
                              法  官  郭  瑞  祥
上列正本證明與原本無異。
不得再上訴。
                              書記官  李  妍  嬅
中    華    民    國    98    年    8     月    25    日


司法院資訊處製作；財團法人民間司法改革基金會備份。
